【裁判字號】    95,易,41
【裁判日期】    951107
【裁判案由】    傷害
【裁判全文】
臺灣澎湖地方法院刑事判決                95年度易字第41號
    公  訴  人  臺灣澎湖地方法院檢察署檢察官
    被      告  甲○○
上列被告因傷害案件，經檢察官提起公訴（95年度偵字第282號
），本院判決如下：
    主  文
甲○○傷害人之身體，處拘役伍拾日，如易科罰金，以銀元參佰
元即新台幣玖佰元折算壹日。
    事  實
一、甲○○與乙○○原係澎湖縣馬公市「徐政彥骨科診所」之同
    事，甲○○因懷疑係受乙○○排擠之故，以致其經該診所試
    用後，未獲正式聘僱，遂心生不滿，於民國95年4月20日晚
    上10時許，暗忖乙○○與鄭淑華、張詩涵3人在甲○○另1打
    工處即澎湖縣馬公市○○路「康是美」店內向店長道其是非
    長短，俟乙○○與鄭淑華、張詩涵步出店外，旋上前質問爭
    吵，嗣趁渠等3人掉頭離開之際，手持安全帽從背後毆打乙
    ○○之後腦部1下，致乙○○受有腦部挫傷及擦傷、腦震盪
    之傷害。
二、案經乙○○訴由澎湖縣警察局馬公分局報請臺灣澎湖地方法
    院檢察署檢察官偵查起訴。
    理  由
一、訊據被告固坦承於上開時、地以安全帽打到被害人乙○○之
    事實，惟矢口否認有何傷害之犯行，辯稱：本案之發生係因
    伊在徐正彥診所上班2天後，診所要求伊離職，伊有向診所
    請領2日的薪水，翌日乙○○與案外人鄭淑華、張詩涵等人
    就到伊另1打工處「康是美」找店長談話，後來伊有在店外
    質問渠等究竟向店長說什麼，嗣伊與鄭淑華發生口角，伊持
    安全帽欲毆打鄭淑華卻沒打到，不小心才揮到乙○○左側臉
    部，伊無傷害乙○○之故意云云。惟查：
（一）被告以外之人於審判外之陳述雖不符刑事訴訟法第159條
      之1至之4等條文之規定，而經當事人於審判程序同意作為
      證據，法院審酌該言詞陳述或書面陳述作成時之情況，認
      為適當者，亦得為證據；當事人、代理人或辯護人於法院
      調查證據時，知有刑事訴訟法第159條第1項不得為證據之
      情形，而未於言詞辯論終結前聲明異議者，視為有前項之
      同意，刑事訴訟法第159條之5亦定有明文。本件證人鄭淑
      華、乙○○、張詩涵於警詢中之陳述，其性質雖屬傳聞證
      據，惟並無符合刑事訴訟法第159條之1至之4等前四條之
      情形，但其等所為之上開警詢筆錄，本院審理時予以提示
      並告以要旨，且各經檢察官及被告表示意見，當事人已知
      上述筆錄屬傳聞證據，且均未於言詞辯論終結前對該等筆
      錄內容異議，依上開規定，其等於警詢中之證言，已擬制
      同意其有證據能力。
（二）又被告以外之人於偵訊中向檢察官所為之陳述，除顯有不
      可信之情況者外，得為證據，刑事訴訟法第159條之1第2
      項定有明文。上開證人鄭淑華、乙○○、張詩涵於檢察官
      偵查時，均以證人之身份，經檢察官告以具結義務及偽證
      處罰並具結後而為陳述。又司法實務運作上，咸認偵查中
      檢察官向被告以外之人所取得之陳述，原則上均能遵守法
      律規定，不致違法取供，其可信度極高，因而明定除顯有
      不可信之情況者外，得為證據。亦即，被告以外之人於偵
      查中依法應具結者已具結，向檢察官所為之陳述，原則上
      具有證據能力，於例外「顯有不可信之情況」，始不具證
      據能力。證人鄭淑華、乙○○、張詩涵於檢察官訊問時，
      並無證據顯示係遭受強暴、脅迫、詐欺、利誘等外力干擾
      情形，或在影響其心理狀況致妨礙其自由陳述等顯不可信
      之情況下所為，上開證人於偵查中向檢察官所述，自有證
      據能力。
（三）證人乙○○於警詢及偵查中證稱：伊與被告甲○○原係徐
      政彥診所之同事，被告可能在工作時對伊有誤解，案發（
      95年4月20日）前一天，甲○○的姐姐陳柏茵就到診所找
      伊，說甲○○會私下來找伊。案發當晚，伊與鄭淑華、張
      詩涵逛完康是美走到外面後，甲○○就上前質問鄭淑華，
      剛才有無跟康是美店長說什麼，伊等不理甲○○，結果甲
      ○○就拿著安全帽，從後面打伊的後腦勺一下，伊當場就
      愣住，鄭淑華趕緊將甲○○推開，伊就跑到康是美請店員
      報警，伊因之受有頭部挫、擦傷、腦震盪之傷害，伊要對
      被告提出傷害告訴等語（警卷第7-11頁，偵卷第15-16頁
      ），證人鄭淑華於警詢及偵查中證稱：被告係診所剛請不
      久之實習員工，因伊認被告不適任，請被告離職，或許再
      加上被告認為其他員工在伊面前投訴被告，致被告未獲僱
      用而懷恨在心，案發當晚伊等一離開康是美，有2個女生
      在外面嗆聲，伊等不理會，繼續往南邊走，沒走幾步路，
      甲○○就拿安全帽從後面打乙○○的頭部一下，伊趕緊去
      擋甲○○，甲○○好像有坐在地上，又爬起來要衝過來攻
      擊，伊再上前擋住甲○○等語（警卷第14-15頁，偵卷第
      17-18頁），證人張詩涵於警詢及偵查中證稱：伊知道好
      像是被告認為乙○○有向鄭淑華說被告能力很差，所以才
      會引發被告的不滿，案發時被告有持安全帽毆打乙○○等
      語（警卷第22頁，偵卷第31頁），並有記載乙○○受有頭
      部挫、擦傷及腦震盪之診斷證明書1紙附卷可稽，足認被
      告甲○○確基於傷害犯意，於上開時、地持安全帽攻擊乙
      ○○致傷。雖被告辯稱：原欲毆打鄭淑華，係不小心打到
      乙○○左臉云云，而證人呂玉婷於警詢及偵查中亦附和：
      甲○○有拿安全帽要反擊鄭淑華，但不小心打到乙○○的
      手臂或臉云云（警卷第19頁，偵卷第41頁），惟被告甲○
      ○與證人呂玉婷所稱被告打到乙○○之部位與上開診斷書
      所載傷勢不符，渠等2人所為之供述顯有避重就輕之情事
      ，不足採信。本案事證明確，被告傷害犯行堪以認定，應
      予依法論科。
二、核被告所為，係犯刑法第277條第1項傷害罪。爰審酌被告因
    細故而蓄意傷人，殊非可取，惟無前科紀錄，素行尚佳等一
    切情狀，量處如主文所示之刑，並諭知易科罰金之折算標準
   （詳後述）。被告持以毆打乙○○之安全帽1頂未經扣案，為
    免將來執行發生困難，爰不宣告沒收，附此敘明。
三、查被告行為後，刑法第41條第1項已於94年1月7日修正公布
    ，並於95年7月1日施行。修正前刑法第41條第1項前段規定
    ：「犯最重本刑為5年以下有期徒刑以下之刑之罪，而受6個
    月以下有期徒刑或拘役之宣告，因身體、教育、職業、家庭
    之關係或其他正當事由，執行顯有困難者，得以1元以上3元
    元以下折算1日，易科罰金。」；又被告行為時之易科罰金
    折算標準，修正前罰金罰鍰提高標準條例第2條（現已刪除
    ）規定，就其原定數額提高為1百倍折算1日。是以，本件被
    告行為時之易科罰金折算標準，係以銀元1百元、2百元、3
   百元折算1日，經折算為新臺幣後，應以新臺幣3百元、6百元
    、9百元折算為1日。但修正施行後之規定為：「犯最重本刑
    為5年以下有期徒刑以下之刑之罪，而受6個月以下有期徒刑
    或拘役之宣告者，得以新臺幣1千元、2千元或3千元折算1日
    ，易科罰金。」比較修正前後之易科罰金折算標準，以被告
    行為時關於易科罰金之規定，較有利於被告。依刑法第2條
    第1項前段，自應適用行為時法，即修正施行前之刑法第41
    條第1項前段及修正前罰金罰鍰提高標準條例第2條等規定，
    諭知易科罰金之折算標準，附此說明。
據上論斷，依刑事訴訟法第299條第1項前段，刑法第2條第1項前
段、第277條第1項，修正前刑法第41條第1項前段，罰金罰鍰提
高標準條例第1條前段，修正前罰金罰鍰提高標準條例第2條，判
決如主文。
本案經檢察官丙○○到庭執行職務。
中    華    民    國    95    年    11    月    7     日
                  刑事庭  審判長法  官  管安露
                                法  官  李宛玲
                                法  官  陳順輝
以上正本係照原本作成。
如不服本判決，應於判決送達後10日內，向本院提出上訴狀（須
附繕本）。
中    華    民    國    95    年    11    月    7     日
                                書記官  劉竹苞
論罪法條：
刑法第277條第1項：
中華民國刑法第277條
傷害人之身體或健康者，處 3 年以下有期徒刑、拘役或 1 千元
以下罰金。


司法院資訊處製作；財團法人民間司法改革基金會備份。
